【裁判字號】    88,苗簡,777
【裁判日期】    890607
【裁判案由】    給付票款
【裁判全文】
臺灣苗栗地方法院民事簡易判決  八十八年度苗簡字第七七七號
    原      告  甲○○
    訴訟代理人  乙○○
    被      告  銓宏機械廠有限公司
    法定代理人  丁○○○
    被      告  丙○○即宋丁晚.
                              .
當事人間請求給付票款事件，本院判決如左：
    主    文
被告應連帶給付原告新台幣貳佰伍拾肆萬陸仟元整，及自民國八十八年十月二十五日
起至清償日止按年息百分之六計算之利息。
訴訟費用由被告連帶負擔。
本判決得假執行。
    事實及理由
一、本件原告起訴主張：原告因向訴外人王明朝借款後，再轉借予被告丙○○，而持
    有由被告銓宏機械有限公司（下稱銓宏公司）所簽發、被告丙○○背書、未載有
    受款人、發票日為民國（下同）八十八年十月二十三日、付款人為臺灣中小企業
    銀行竹南分行、票據號碼為ＡＴ0000000號、票面金額為新台幣（下同）
    二百五十四萬六千元之支票（下稱系爭支票）一紙。後原告委由訴外人王明朝任
    公司負責人之承盈企業有限公司（以下簡稱承盈公司）託收票款，詎承盈公司於
    八十八年十月二十五日屆期提示時，竟不獲付款，乃將支票交還原告，為此爰依
    票據法律關係請求被告連帶給付原告二百五十四萬六千元及自民國八十八年十月
    二十五日起至清償日止，按年息百分之六計算之利息，並提出被告銓宏公司之公
    司變更登記事項卡、被告銓宏公司法定代理人丁○○○及被告丙○○之戶籍謄本
    、支票及退票理由單、承盈公司營利事業登記證、王氏宗錄等件為證。被告銓宏
    公司則辯以系爭支票係伊公司為給付向另被告丙○○承租吊車機組之租金，而簽
    發交付予丙○○，該租賃關係業已終止，惟被告丙○○並未交還系爭支票，竟復
    轉讓予原告，伊公司與原告間並無任何債權債務關係，原告即無票據權利等語，
    並提出律師函、民事強制執行狀、終止租賃通知書、收據、估價單、機具托運清
    單、運轉簽認單等件為證。被告丙○○則陳稱：系爭支票係伊向另被告銓宏公司
    收取租金所得，後因向原告借款方交付予原告等語。本院則依職權函詢高雄銀行
    籬子內分行有關系爭支票提示人姓名、年籍、住所及存款銀行帳號等資料。
二、本件原告主張系爭支票係被告銓宏公司所簽發、經被告丙○○背書，並經訴外人
    承盈公司提示付款，惟屆期遭拒絕給付並作成拒絕證書後，又經承盈公司交還予
    原告之事實，業據原告提出與其所述相符之支票及退票理由單各一紙為證，復為
    被告等所不爭執，並有高雄銀行籬子內分行八十九年一月二十六日八九高籬字第
    二０五二號函附卷可參，自堪信為真實。
三、按依票據法第一百四十四條準用同法第四十條第一項之規定，執票人以委任取款
    為目的而為背書時，應於支票上記載之，並應由被背書人簽名。查原告雖主張系
    爭支票係其委由承盈公司託收票款，然卻無任何委任取款文字見諸於系爭支票，
    亦未見有承盈公司之章，有該支票附卷可稽，則該行為即非票據法上之委任取款
    背書行為甚明。參諸原告自承係因向訴外人王明朝借款，故將系爭支票交予由訴
    外人王明朝任公司負責人之承盈公司乙節，是原告將系爭支票交付訴外人承盈公
    司之行為，應係轉讓票據上權利之行為。
四、被告銓宏公司雖辯稱伊公司與另被告丙○○間尚有糾紛，且與原告間並無債權債
    務關係等語，然查：
（一）依依票據法第一百四十四條準用同法第三十二條第一項之規定，空白背書之支
      票得依交付轉讓之。查系爭支票係屬無記名票據，而背面除被告丙○○所為之
      空白背書外，並無其他包括原告或承盈公司所為背書之記載，是系爭支票由發
      票人即被告銓宏公司轉至現之執票人即原告處之過程，應係被告銓宏公司簽發
      交付予被告丙○○後，由被告丙○○以空白背書之方式轉讓予原告，再經原告
      交付予訴外人承盈公司提示付款遭拒絕給付並作成拒絕證書後，方由訴外人承
      盈公司交還予原告無誤。則原告取得系爭支票既係在訴外人承盈公司遭拒絕給
      付並作成拒絕證書後，當屬期後交付。從而本院所應審究者為：被告銓宏公司
      得否持伊公司與丙○○間之事由對抗於期後取得系爭支票之原告？
（二）按作成拒絕付款證書後，或作成拒絕付款證書期限經過後所為之背書，謂為期
      限後背書，依票據法第四十一條但書規定，祇發生債務人得以對抗背書人之事
      由，轉而對抗被背書人之問題，非謂被背書人因此不得享有票據上權利，最高
      法院著有五十二年台上字第九四九號判例可資參照。期後交付之情形亦同。因
      而期後背書或期後交付之執票人，仍享有票據上權利，僅不受票據抗辯切斷之
      保護，發票人得以對抗背書人之事由對抗執票人。然應注意者為，此際執票人
      只需承受直接前手之瑕疵，而非應概括承受一切前手之瑕疵，故發票人所得對
      抗執票人之事由，係以得對抗執票人直接前手之事由為限，非謂發票人亦得持
      對抗執票人間接前手之事由對抗之。是本件被告銓宏公司僅得以其對於訴外人
      承盈公司之事由對抗原告，尚無從以其對於被告丙○○之事由對抗原告。
（三）末按支票係屬文義證券，票據債務人應按票面所載文義負責，被告銓宏公司及
      被告丙○○即應分負發票人及背書人之責任。則被告銓宏公司所辯，縱屬實情
      ，仍屬無據。
五、從而，原告依據票據之法律關係，請求被告連帶給付本件票款二百五十六萬六千
    元，及自提示日即八十八年十月二十五日起至清償日止按年息百分之六之利息，
    於法尚無不合，應予准許。
六、本件係命清償票據債務之判決，應依職權宣告假執行。
七、據上論結，本件原告之訴為有理由，應依民事訴訟法第四百三十六條第二項、第
    八十五條第二項、第三百八十九條第一項第四款，判決如主文。
中      華      民      國    八十九    年      六      月      七      日
                                  臺灣苗栗地方法院苗栗簡易庭
~B法      官  林燦都
右為正本係照原本作成。
如對本判決上訴，須於判決送達後廿日內向本院提出上訴狀。
~B法院書記官  林碧鳳
中      華      民      國    八十九    年      六      月      七      日


司法院資訊處製作；財團法人民間司法改革基金會備份。
